臺灣苗栗地方法院刑事裁定
111年度聲字第66號
聲  請  人  郭哲安



上列聲請人因被告郭仲斌等傷害致死案件（本院110年度訴字第4
7號），聲請發還扣押物，本院裁定如下：
    主  文
扣案之蘋果廠牌行動電話壹支，應發還郭哲安。
    理  由
一、聲請意旨略以：聲請人郭哲安所有之IPHONE 12pro手機1支
    ，有聲請人相關聯絡人資料，經扣押後生活遭到嚴重影響，
    為此聲請本院准予發還上開扣押物等語。
二、按可為證據或得沒收之物，得扣押之；扣押物若無留存之必
    要者，不待案件終結，應以法院之裁定或檢察官命令發還之
    ；扣押物因所有人、持有人或保管人之請求，得命其負保管
    之責，暫行發還；扣押物未經諭知沒收者，應即發還。但上
    訴期間內或上訴中遇有必要情形，得繼續扣押之，刑事訴訟
    法第133條第1項、第142條第1項前段、第2項、第317條分別
    定有明文。是扣押物是否有繼續扣押之必要，事實審法院有
    審酌裁量之權（最高法院90年度台抗字第423號裁定意旨參
    照）。又所謂扣押物無留存之必要者，乃指非得沒收之物，
    且又無留作證據之必要者，始得依上開規定發還；倘扣押物
    尚有留存之必要者，即得不予發還。又該等扣押物有無留存
    之必要，並不以係得沒收之物為限，且有無繼續扣押必要，
    應由事實審法院依案件發展、事實調查，予以審酌。故扣押
    物在案件未確定，而扣押物仍有留存必要時，事實審法院得
    本於職權，依審判之需要及訴訟進行之程度，並兼顧扣押之
    目的與所有人、受處分人、保管人之權益，予以妥適裁量；
    法院既得繼續扣押，俾供上訴審審判之用，以利訴訟之進行
    ，倘法院裁量後認對於案件之發展及事實調查未見有何具體
    妨礙，又得以保障扣押物所有人、受處分人、保管人之權益
    ，而裁定准予發還可為證據之扣押物，亦難任意指摘其裁量
    權之行使為違法不當（最高法院101年度台抗字第125號、10
    6年度台抗字第669號、110年度台抗字第1370號裁定意旨參
    照）。
三、經查，被告郭仲斌等涉犯傷害致死案件，業經本院以110年
    度訴字第47號判決在案，經檢察官及被告郭仲斌提起上訴中
    。本院審酌扣案之上開行動電話1支，係聲請人所有之物，
    未經檢察官聲請或依職權宣告沒收，且並非違禁物，又無其
    他第三人出面對扣案物品主張權利，亦未經檢察官認為屬其
    他犯罪之證據。是上開扣案物尚非得沒收之物，自無留存之
    必要。從而，聲請人聲請發還上開扣押物，核無不合，應予
    准許。
四、依刑事訴訟法第220條、第142條第1項，裁定如主文。
中　　華　　民　　國　　111 　年　　1 　　月　　24　　日
                  刑事第一庭  審判長法　官　陳茂榮
　　　　　　　　　                  法　官  許蓓雯
　　　　　　　　　　　　　　　　　　法　官  高御庭
以上正本與原本無異
如不服本裁定應於送達後5日內向本院提出抗告狀
中　　華　　民　　國　　111 　年　　1 　　月　　24　　日
            　　                　　書記官　黃雅琦